【裁判字號】    95,親,52
【裁判日期】    951219
【裁判案由】    否認子女
【裁判全文】
臺灣台中地方法院民事判決                95年度親字第52號
原      告  甲○○
被      告  乙○○
兼  上一人  丙○○
法定代理人
上列當事人間否認子女事件，本院於民國九十五年十二月五日言
詞辯論終結，判決如下：
    主  文
確認被告乙○○（男、民國九十五年二月二十六日生）非原告之
婚生子女。
訴訟費用由被告負擔。
    事  實
甲、原告方面：
一、聲明：求為判決如主文所示。
二、陳述：原告與被告丙○○於民國（下同）八十四年九月二十
    五日結婚，惟被告丙○○於婚姻關係存續期間，與訴外人郭
    禮賢發生性關係，並自訴外人郭禮賢受胎，於九十五年二月
    六日產下一子即被告乙○○，被告丙○○與訴外人郭禮賢之
    妨害家庭案件，並經鈞院以九十五年度沙簡字第三０一號判
    決在案。因被告乙○○受胎期間係於原告與被告丙○○婚姻
    關係存續期間，致被告乙○○受法律推定為原告之婚生子女
    ，惟被告乙○○實非被告丙○○自原告受胎所生，爰依民法
    第一千零六十三條之規定提起本件訴訟。
三、證據：提出戶籍謄本、出生證明書、鈞院檢察署檢察官聲請
    簡易判決處刑書、鈞院九十五年度沙簡字第三０一號刑事判
    決書、行政院國軍退除役官兵輔導委員會臺中榮民總醫院血
    親鑑定報告（均為影本）各乙份為證。
乙、被告丙○○聲明及陳述：對原告所提出之鑑定報告、判決書
    ，並無意見。九十四年五月間與訴外人郭禮賢結識，並自訴
    外人郭禮賢受胎，產下被告乙○○。
    理  由
一、按否認子女之訴專屬子女住所地之法院管轄。又否認子女之
    訴由妻起訴者，以夫及子女為共同被告，民事訴訟法第五百
    八十九條、第五百八十九條之一第一項，分別定有明文。參
    以民事訴訟法第五百九十六條第一項規定準用第五百六十八
    條之規定，於訴之原因發生於子女之居所地者，得由該居所
    地之法院管轄，即就否認子女訴訟定其專屬管轄規定，係為
    便於調查子女之出生立法意旨以觀，本件仍應以子女現時所
    在地之為專屬管轄法院。依前揭規定，本院自有管轄權，合
    先敘明。
二、本件原告主張其與被告丙○○係夫妻，被告丙○○於婚姻關
    係存續期間，與訴外人郭禮賢發生性關係，並自訴外人郭禮
    賢受胎，於九十五年二月六日產下一子即被告乙○○，被告
    丙○○與訴外人郭禮賢之妨害家庭案件，並經本院以九十五
    年度沙簡字第三０一號判決在案等情，業據原告提出戶籍謄
    本、出生證明書、本院檢察署檢察官聲請簡易判決處刑書、
    本院九十五年度沙簡字第三０一號刑事判決書、行政院國軍
    退除役官兵輔導委員會臺中榮民總醫院血親鑑定報告各乙份
    為證。又被告乙○○確非被告丙○○自原告受胎所生乙節，
    徵諸原告所提出之血親鑑定報告記載：「由乙○○的各種可
    能基因半型來判斷，乙○○的親生父親或親生母親必須具有
    以下的基因半型之一：D8S1179-14或15、D21S11-30、
    D7S820-10或11、CSF1PO-10或12、D3S1358-17、TH01-8或10
    、D13S317-10或11、D16S539-11或13、D2S1338-21或18、
    D19S433-14或15.2、vWA-14、TPOX-11、D18S51-17或25、
    D5S818-11或13、FGA-24或25等基因半型。由於甲○○不具
    有D21S11-30、D13S317-10或11、D2S1338-21或18、vWA-14
    、TPOX-11、D18S51-17或25等基因半型之可能，因此可以排
    除甲○○是乙○○的親生父親這一個假設（六重排除）」等
    情，此有該行政院國軍退除役官兵輔導委員會臺中榮民總醫
    院血親鑑定報告乙份在卷可稽，並參酌現代生物科學發達，
    醫學技術進步，以ＤＮＡ檢驗方法鑑定子女之血統來源之精
    確度已達百分之九十九點八以上。綜上所述，審酌上開事證
    ，本院認為原告主張被告乙○○非被告丙○○自原告受胎所
    生，應堪採信。
三、按從子女出生日回溯第一百八十一日起至第三百零二日止，
    為受胎期間；妻之受胎，係在婚姻關係存續中者，推定其所
    生子女為婚生子女。前項推定，如夫妻之一方能證明妻非自
    夫受胎者，得提起否認之訴。但應於知悉子女出生之日起，
    一年內為之，民法第一千零六十二條第一項、第一千零六十
    三條定有明文。上開民法之規定，即屬婚生推定之規定，欲
    否認婚生推定者，僅得由夫妻之一方依民法第一千零六十三
    條第二項之規定提起否認子女之訴，在夫妻之一方提起否認
    子女之訴得有勝訴之確定判決前，無論何人皆不得為反於婚
    生推定之主張（最高法院七十五年度台上字第二０七一號判
    例參照）。經查，被告乙○○之受胎期間，既在原告與被告
    丙○○婚姻關係存續中，則依法自應推定乙○○為原告與被
    告丙○○之婚生子女，然被告乙○○既非被告丙○○自原告
    受胎所生，則原告於知悉該子女出生之日起一年內即九十五
    年十一月八日，提起本訴，有起訴狀在卷可憑，核未逾一年
    之法定期間，職是，原告提起本件否認子女之訴，依前揭法
    律規定，為有理由，應予准許。
四、據上論結，本件原告之訴為有理由，依民事訴訟法第三百八
    十五條第一項前段、第七十八條、第八十五條第一項前段條
    判決如主文。
中    華    民    國    95    年    12    月    19    日
                  家事法庭    法  官  楊熾光
以上正本證明與原本無異
如不服本判決，應於送達後廿日內，向本院提出上訴狀並表明上
訴理由，如於本判決宣示後送達前提起上訴者，應於判決送達後
廿日內補提上訴理由書（須附繕本）。
中    華    民    國    95    年    12    月    19    日
                              書記官


司法院資訊處製作；財團法人民間司法改革基金會備份。
